【裁判字號】    98,訴,122
【裁判日期】    980907
【裁判案由】    侵權行為損害賠償
【裁判全文】
臺灣臺南地方法院民事判決               98年度訴字第122號
聲  請  人  Ｂ○○
被      告  地○○
            Ｑ○○
            辰○○
            ｎ○○聞報
前  一  人
法定代理人  Ｄ○○
被      告  Ｊ○○
            卯○○
            ｏ○日報社股份有限公司
兼  前一人
法定代理人  戊○○
被      告  ｌ○○
            乙○○○股份有限公司
兼  前一人
法定代理人  寅○○
被      告  Ｐ○○
            ｉ○○股份有限公司
前  一  人
法定代理人  己○○
被      告  ｇ○○
            Ｅ○○
            Ｈ○○
            ｐ○○報記者Ｅ○○.
            ｐ○○報記者Ｈ○○.
            丙○○○股份有限公司
前  一  人
法定代理人  Ｙ○○
被      告  丙○○○發行人劉繼.
            Ｓ○○
            子○○○股份有限公司
前  一  人
法定代理人  酉○○
被      告  子○○○發行人吳阿.
            Ｕ○○
            ｃ○○○股份有限公司
前  一  人
法定代理人  庚○○
被      告  ｃ○○○發行人王玉.
            ｃ○○○社長劉宗仁.
            Ｉ○○
            宙○○
            甲○○○股份有限公司
            甲○○○發行人邵玉.
            亥○○
被      告  ｂ○○○股份有限公司
前  一  人
法定代理人  ｍ○○
被      告  ｂ○○○發行人
            癸○○
            壬○○
            Ｆ○○○○○○
            丁○○
            巳○○
            Ｖ○○
            申○○
            丑○○
            ｅ○○
            Ｘ○○  現於現於臺灣臺東看守所
            ｑ○○
            宇○○
            Ｗ○○  現於臺灣台東看守所管理員
            Ｃ○○
            ａ○○
            Ｍ○○  現於臺灣台東看守所
            Ａ○○  現於臺灣台東看守所
            Ｋ○○  現於臺灣台東看守所
            Ｎ○○
            ｊ○○
            ｋ○○
            ｄ○○
            ｈ○○
            Ｏ○○
            ｒ○○
            午○○
            未○○
            黃○○
            辛○○
            天○○
            玄○○
            Ｇ○○
            辛○○
            Ｌ○○
            戌○○
            Ｔ○○
            Ｚ○○
            Ｒ○○
            高雄市警察局
前  一  人
法定代理人
被      告  戊○○
            寅○○
被      告  高雄市警察局
法定代理人  ｆ○○
被      告  ｓ○○
            ｔ○○
            ｕ○○
上列當事人間請求侵權行為損害賠償事件，本院判決如下：
    主       文
原告之訴駁回。
訴訟費用由原告負擔。
    事實及理由
一、本件原告起訴主張略以：
（一）被告地○○、Ｑ○○、辰○○於 民國91年3月18日上午10
      時許，利用非法逮捕原告、移送非法裁定羈押前，偕同被
      告ｎ○○聞報、Ｊ○○、卯○○、ｏ○日報社股份有限公
      司、戊○○、ｌ○○、乙○○○股份有限公司、寅○○、
      Ｐ○○、ｉ○○股份有限公司、己○○、ｇ○○、Ｅ○○
      、Ｈ○○、丙○○○股份有限公司、劉繼先、Ｓ○○、子
      ○○○股份有限公司、吳阿明、Ｕ○○、ｃ○○○股份有
      限公司、王玉珍、劉宗仁、Ｉ○○、宙○○、甲○○○股
      份有限公司、邵玉銘、亥○○、ｂ○○○股份有限公司、
      ｂ○○○發行人、癸○○等記者或報社，至非法逮捕原告
      之住居所，供作拍攝非法逮捕原告之情形，其等並同時將
      其餘被告共同侵害原告律師工作權或名譽權，被非法停權
      之無關公共利益事項屬於私人隱私事項，提供上開被告報
      社、記者、編輯等， 而共同刊載於91年3月18日之晚報或
      91年3月19日日報上， 以極大之篇幅毀謗原告名譽，欲徹
      底打擊、摧毀原告之工作權。另被告高雄市警察局為被告
      地○○、Ｑ○○、辰○○之服務機關，依法亦應負連帶賠
      償責任。
（二）被告自85年起至91年間，為了強迫原告離開律師業務，共
      同結合在一起，以誘騙、詐欺、作偽證、枉法裁判、濫權
      追訴、拒絕向最高法院提起非常上訴等方式侵害原告執行
      律師業務工作權、侵害名譽。茲分述如下：
    1.86年9月30日原告因遭前配偶的同事即 被告ｄ○○之傷害
      ，嗣向臺灣高雄地方法院、高等法院高雄分院提出自訴，
      惟高雄地方法院法官被告玄○○、高等法院高雄分院法官
      黃○○、Ｇ○○、辛○○竟不依法調查，判決ｄ○○無罪
      ，而犯有刑法第125條第1項第3款明知有罪之人， 無故不
      使其受處罰之罪。而被告ｄ○○自訴原告對其公然侮辱罪
      ，原告竟遭判刑60日拘役。被告ｒ○○為覺民派出所警察
      ，作偽證替被告ｄ○○護航，並為法官黃○○、辛○○、
      天○○於判決時所採納。被告Ｎ○○為檢察總長，屢經原
      告聲請提起非常上訴，均為被告Ｎ○○所拒絕，被告Ｎ○○依法有提起之義務而不提起，應共負民事侵害名譽之責
      任。另被告ｈ○○、Ｏ○○、未○○、午○○作偽證證稱
      原告有罵ｄ○○。又被告ｋ○○為樹德家商警衛，目睹原
      告遭圍毆，竟偽證未目睹等情。
    2.原告於85年3月20日前往台東看守所接見被羈押之 被告壬○○、Ｆ○○○○○○。被告Ｖ○○為臺灣臺東地方法院
      檢察署檢察官，竟以原告委任書狀有問題，未受合法委任
      ，阻止原告接見，而妨害原告行使權利。被告Ｌ○○、戌
      ○○、Ｔ○○三人為高等法院花蓮分院法官，受理原告被
      訴妨害公務罪之案件，於第二審程序中未進行完全的重覆
      審理，且未要求被告Ｘ○○、宇○○、Ｗ○○、Ｃ○○、
      ａ○○、Ｍ○○、Ａ○○、Ｋ○○等人於第二審作證，該
      判決為無效的審判。被告Ｚ○○為臺灣臺東地方法院法官
      ，審理原告被訴妨害公務罪乙案，不同意原告聲請停止訴
      訟程序，且採信被告Ｘ○○、宇○○、Ｗ○○、Ｃ○○、
      ａ○○、Ｍ○○、Ａ○○、Ｋ○○之證言，違反證據法則
      。被告ｊ○○為臺灣臺東地方法院檢察署檢察官，以原告
      委任書狀有問題，未受合法委任為由，並採信被告Ｘ○○
      、宇○○之不利原告之證詞，違法認定原告以一人之力量
      竟能傷害被告宇○○等人，違反經驗、論理法則。被告Ｃ
      ○○為行政院衛生署台東醫院外科醫師，其開具被告宇○○頭部挫瘀傷之診斷證明書，違反醫師法第28條之4第5款
      規定，亦觸犯刑法偽造公文書之罪。被告ａ○○為使原告
      離開律師業務，附和被告Ｘ○○等人證詞，共同侵害原告
      工作權。被告Ｍ○○、Ａ○○、Ｋ○○均是當時羈押於臺
      灣臺東看守所之被告，竟受被告Ｘ○○、宇○○、Ｗ○○
      ｊ○○、Ｚ○○等人唆使、慫恿、利誘，以污衊原告之不
      實言論作偽證。又被告ｊ○○、Ｌ○○、戌○○、Ｔ○○
      、Ｚ○○故意將原告住址寫錯，致無法送達被告，而通緝
      被告，被告ｊ○○等人，實共同侵害原告名譽，並且非法
      逮捕原告拘禁看守所。上開被告共同以不法手段使原告被
      訴妨害公務罪成立，而侵害原告名譽、工作權等語。
    3.85年3月13日下午， 原告欲進入臺東看守所接見羈押被告
      壬○○、ｖ○○，原告以辯護人身分與被告壬○○、ｖ○○商討案情，並答應為其等二人聲請解除羈押合意，雙方
      之委任契約已合法生效， 並於85年5月15日原告遞送聲請
      解除羈押禁見書狀後，委任契約已經履行完畢。詎被告壬○○、ｖ○○明知原告係以辯護人身分接見其等，而其等
      竟諉為不知；被告丁○○為被告壬○○女兒，得獨立為被
      告選任辯護人，而被告申○○、何方與、ｅ○○為臺灣高
      等法院花蓮分院法官、被告Ｒ○○為臺灣臺東地方法院法
      官，其等認定委任辯護人不得補正，係故意不適用法律違
      法判決。被告Ｖ○○明知原告已受合法委任，竟認原告係
      盜刻被告壬○○、ｖ○○印章，以偽造委任狀。被告巳○○明知其要求原告為被告壬○○、ｖ○○辦理解除羈押禁
      見、被告丁○○亦明知其同意原告擔任其父壬○○之辯護
      人，於偵審時，竟未據實陳述，而使原告遭判處偽造文書
      罪成立。上開被告共同以不法手段使原告被訴偽造文書罪
      成立，共同侵害原告名譽及工作權等語。
    4.被告ｓ○○為臺灣臺東地方法院檢察署檢察官、ｔ○○高
      等法院花蓮分院檢察署檢察官，二人明知被告ｊ○○起訴
      原告妨害公務罪乙案係濫權追訴，竟到庭論告，違背對第
      三人應執行之職務，致原告妨害公務罪名成立，並遭停權
      二年，且於91年3月18日、91年3月19日刊登於報章媒體上
      ，而侵害原告名譽等語。
    5.被告黃○○、ｕ○○、天○○為高等法院高雄分院法官。
      因審理原告於86年9月2日下午6時許， 於高速公路上裸體
      散步，判處原告公然猥褻罪成立，故意羅織罪名，而侵害
      原告之名譽，並經刊登於91年3月18日、91年3月19日之報
      章媒體，嚴重侵害原告名譽等語。
    6.上開事實理由欄（二）之1.至5.所列名之被告，為了強迫
      原告離開律師業務，共同結合在一起，以誘騙、詐欺、作
      偽證、枉法裁判、濫權追訴、拒絕向最高法院提起非常上
      訴等方式侵害原告執行律師業務工作權、侵害名譽，並由
      被告ｎ○○聞報、Ｊ○○、卯○○、ｏ○日報社股份有限
      公司、戊○○、ｌ○○、乙○○○股份有限公司、寅○○
      、Ｐ○○、ｉ○○股份有限公司、己○○、ｇ○○、Ｅ○○、Ｈ○○、丙○○○股份有限公司、劉繼先、Ｓ○○、
      子○○○股份有限公司、吳阿明、Ｕ○○、ｃ○○○股份
      有限公司、王玉珍、劉宗仁、Ｉ○○、宙○○、甲○○○
      股份有限公司、邵玉銘、亥○○、ｂ○○○股份有限公司
      、ｂ○○○發行人、癸○○等記者或報社，將上開被告共
      同侵害原告律師工作權或名譽權，致非法停權之無關公共
      利益，而屬於私人隱私事項，提供上開被告報社、記者、
      編輯等共同刊載於91年3月18日之晚報或91年3月19日日報
      上，而毀謗原告名譽，並使原告喪失工作權等語。
    7.綜上，上開地○○等被告不法侵害原告其權利，致原告受
      有損害，爰提起本訴等語，並聲明請求判決：
      (1)被告應共同連帶給付原告新台幣5,000,000元， 並自訴
        狀送達日起加計利息，一併給付。
      (2)被告應共同於自己的報紙上刊載原告並無上述犯罪之事
        實並作道歉啟事。
      (3)訴訟費用應由被告共同連帶負擔。
二、按依民事訴訟法第277條之規定， 當事人主張有利於己之事
    實者，就其事實有舉證之責任。是民事訴訟法如係由原告主
    張權利者，應先由原告負舉證之責（最高法院17年上字第91
    7號判例參照）。 又按民法第184條第1項前項規定侵權行為
    以故意或過失不法侵害他人之權利為成立要件，故主張對造
    應負侵權行為責任者，應就對造之有故意或過失負舉證責任
    ；再按就侵權行為言，被害人應就行為人因故意或過失，不
    法侵害其權利之事實負舉證責任（最高法院58年度台上字第
    1421號及70年度台上字第2550號判決可資參照）。再按原告
    之訴，依其所訴之事實，在法律上顯無理由者，法院得不經
    言詞辯論，逕以判決駁回之，民事訴訟法第249條第2項定有
    明文。所謂原告之訴，依其所述之事實，在法律上顯無理由
    者，係指依原告於訴狀內記載之事實觀之，在法律上顯然不
    能獲得勝訴之判決者而言， 最高法院62年台上字第845號判
    例意旨可資參照。經查，依原告起訴所主張之事實及證據，
    並不能證明其主張為真實：
（一）原告主張被告地○○、Ｑ○○、辰○○ 於91年3月18日上
      午10時許，利用逮捕原告、移送裁定羈押前，偕同記者或
      報社，至原告之住居所，拍攝逮捕原告之情形，並將其餘
      被告共同侵害原告律師工作權或名譽權，等無關公共利益
      事項，提供報社、記者， 而刊載於91年3月18日之晚報或
      91年3月19日日報上， 以毀謗原告名譽，並使原告喪失工
      作權等情，惟原告未能提出證據為證，而依其所述之事實
      ，尚難據為被告地○○、Ｑ○○、辰○○，及其等任職之
      高雄市警察局有上開不法侵害原告權利之有利證據（記者
      與報社部分詳後述）。
（二）原告復主張其於86年9月30日因遭被告ｄ○○之傷害， 嗣
      因被告ｒ○○、ｈ○○、Ｏ○○、未○○、午○○、ｋ○○等人均作偽證，使被告玄○○、黃○○、Ｇ○○、辛○○不依法調查，判決ｄ○○無罪，而犯有刑法第125條第1
      項第3款明知有罪之人，無故不使其受處罰之罪； 反而被
      告ｄ○○自訴原告對其公然侮辱罪，原告竟遭判刑60日拘
      役。此違法判決被告Ｎ○○為檢察總長，屢經原告聲請提
      起非常上訴，均為被告Ｎ○○所拒絕，被告Ｎ○○依法有
      提起之義務而不提起，應共負民事侵害名譽之責任等情，
      惟原告未能提出證據為證，而依其所述之事實，尚難據為
      被告ｄ○○、ｒ○○、ｈ○○、Ｏ○○、未○○、午○○
      、ｋ○○、玄○○、黃○○、Ｇ○○、辛○○、Ｎ○○等
      人有上開不法侵害原告權利之有利證據。
（三）原告又主張其於85年3月20日前往 台東看守所接見被羈押
      之被告壬○○、Ｆ○○○○○○。被告Ｖ○○竟以原告委
      任書狀有問題，未受合法委任，阻止原告接見，而妨害原
      告行使權利。被告Ｘ○○、宇○○、ｑ○○、Ｗ○○並阻
      止原告，而發生爭執，而對原告提起妨害公務之告訴。而
      被告Ｘ○○、宇○○、Ｗ○○、ａ○○、Ｍ○○、Ａ○○
      、Ｋ○○等人於作證時，為不實陳述，被告Ｃ○○開具被
      告宇○○頭部挫瘀傷之診斷證明書，而使被告ｊ○○，以
      原告委任書狀有問題，未受合法委任為由，並採信上開被
      告Ｘ○○、宇○○之不利原告之證詞，違法認定原告以一
      人之力量竟能傷害被告宇○○等人，違反經驗、論理法則
      。而被告Ｚ○○不同意原告聲請停止訴訟程序，且採信被
      告Ｘ○○、宇○○、Ｗ○○、Ｃ○○、ａ○○、Ｍ○○、
      Ａ○○、Ｋ○○之證言，違反證據法則。另被告Ｌ○○、
      戌○○、Ｔ○○於第二審程序中未進行完全的重覆審理，
      且未要求被告Ｘ○○、宇○○、Ｗ○○、Ｃ○○、ａ○○
      、Ｍ○○、Ａ○○、Ｋ○○等人於第二審作證，該判決為
      無效的審判。又被告ｊ○○、Ｌ○○、戌○○、Ｔ○○、
      Ｚ○○故意將原告住址寫錯，致無法送達被告，而通緝被
      告，被告ｊ○○等人，實共同侵害原告名譽，並且非法逮
      捕原告拘禁看守所。上開被告共同以不法手段使原告被訴
      妨害公務罪成立，而侵害原告名譽、工作權等情，然原告
      又未能提出證據為證，而依其所述之事實，尚難據為被告
      Ｖ○○、Ｘ○○、宇○○、ｑ○○、Ｗ○○、Ｃ○○、ａ
      ○○、Ｍ○○、Ａ○○、Ｋ○○、Ｚ○○、Ｌ○○、戌○○、Ｔ○○等被告有上開不法侵害原告權利之有利證據。
（四）原告又主張85年3月13日下午， 原告欲進入臺東看守所接
      見羈押被告壬○○、ｖ○○，然被告壬○○、ｖ○○、丁○○、巳○○明知原告確已受委任擔任辯護人，竟於偵審
      時，竟未據實陳述；而被告Ｖ○○亦明知原告已受合法委
      任，竟認原告係盜刻被告壬○○、ｖ○○印章，以偽造委
      任狀；被告申○○、何方與、ｅ○○、Ｒ○○其等認定委
      任辯護人不得補正，係故意不適用法律違法判決，而終使
      原告遭判處偽造文書罪成立。上開被告共同以不法手段使
      原告被訴偽造文書罪成立，共同侵害原告名譽及工作權等
      情，然原告又未能提出證據為證，而依其所述之事實，尚
      難據為被告壬○○、ｖ○○、丁○○、巳○○、Ｖ○○、
      申○○、何方與、ｅ○○、Ｒ○○有上開不法侵害原告權
      利之有利證據。
（五）原告固主張被告ｓ○○、ｔ○○，二人明知被告ｊ○○起
      訴原告妨害公務罪乙案係濫權追訴，竟到庭論告，違背對
      第三人應執行之職務，致原告妨害公務罪名成立，並遭停
      權二年，且於91年3月18日、91年3月19日刊登於報章媒體
      上，而侵害原告名譽等情，然原告未能提出證據為證，而
      依其所述之事實，尚難據為被告ｓ○○、ｔ○○、ｊ○○
      有上開不法侵害原告權利之有利證據。
（六）原告雖主張被告黃○○、ｕ○○、天○○為高等法院高雄
      分院法官。因審理原告於高速公路上裸體散步，判處原告
      公然猥褻罪成立，係故意羅織罪名，而侵害原告之名譽，
      並經刊登於91年3月18日、91年3月19日之報章媒體，嚴重
      侵害原告名譽等情，惟原告未能提出證據為證，而依其所
      述之事實，尚難據為被告黃○○、ｕ○○、天○○有上開
      不法侵害原告權利之有利證據。
（七）原告固主張本件所列名之所有被告地○○等人，為了強迫
      原告離開律師業務，共同結合在一起，以誘騙、詐欺、作
      偽證、枉法裁判、濫權追訴、拒絕向最高法院提起非常上
      訴等方式侵害原告執行律師業務工作權、侵害名譽，並由
      被告ｎ○○聞報、Ｊ○○、卯○○、ｏ○日報社股份有限
      公司、戊○○、ｌ○○、乙○○○股份有限公司、寅○○
      、Ｐ○○、ｉ○○股份有限公司、己○○、ｇ○○、Ｅ○○、Ｈ○○、丙○○○股份有限公司、劉繼先、Ｓ○○、
      子○○○股份有限公司、吳阿明、Ｕ○○、ｃ○○○股份
      有限公司、王玉珍、劉宗仁、Ｉ○○、宙○○、甲○○○
      股份有限公司、邵玉銘、亥○○、ｂ○○○股份有限公司
      、ｂ○○○發行人、癸○○等人，將上開被告共同侵害原
      告律師工作權或名譽權，致非法停權之無關公共利益，而
      屬於私人隱私事項，提供上開被告報社、記者、編輯等共
      同刊載於91年3月18日之晚報或91年3月19日日報上，而毀
      謗原告名譽，並使原告喪失工作權等情，惟原告未能提出
      證據為證，而依其所述之事實，尚難據為被告地○○、Ｑ
      ○○、辰○○、壬○○、Ｆ○○○○○○、丁○○、巳○○、Ｖ○○、申○○、丑○○、ｅ○○、Ｘ○○、ｑ○○
      、宇○○、Ｗ○○、Ｃ○○、ａ○○、Ｍ○○、Ａ○○、
      Ｋ○○、Ｎ○○、ｊ○○、ｋ○○、ｄ○○、ｈ○○、Ｏ
      ○○、ｒ○○、午○○、未○○、黃○○、辛○○、天○○、玄○○、Ｇ○○、Ｌ○○、戌○○、Ｔ○○、Ｚ○○
      、Ｒ○○、高雄市警察局、ｓ○○、ｔ○○、ｕ○○、ｎ
      ○○聞報、Ｊ○○、卯○○、ｏ○日報社股份有限公司、
      戊○○、ｌ○○、乙○○○股份有限公司、寅○○、Ｐ○○、ｉ○○股份有限公司、己○○、ｇ○○、Ｅ○○、Ｈ
      ○○、丙○○○股份有限公司、劉繼先、Ｓ○○、子○○○股份有限公司、吳阿明、Ｕ○○、ｃ○○○股份有限公
      司、王玉珍、劉宗仁、Ｉ○○、宙○○、甲○○○股份有
      限公司、邵玉銘、亥○○、ｂ○○○股份有限公司、ｂ○○○發行人、癸○○等人有上開共同不法侵害原告權利之
      有利證據。
三、綜上所述，原告就其主張之上開侵權事實，並未提出任何證
    據，依其所主張之事實，均無法證明上開被告之不法侵害行
    為、故意或過失之主觀意思，及原告因侵權所受之具體損害
    ，暨其二者具有相當因果關係等事實，揆諸前揭說明，足認
    其主張在法律上顯無理由，爰依民事訴訟法第249條第2項之
    規定，不經言詞辯論，逕以判決駁回之。
中    華    民    國    98    年    9     月    7     日
                          臺灣臺南地方法院民事第三庭
                                法  官  王 獻 楠
上為正本，係照原本作成。
如不服本判決，應於本判決送達後20日內提出上訴狀（須按他造
當事人之人數附繕本）。
中    華    民    國    98    年    9     月    7     日
                                書記官  李 靜 怡


司法院資訊處製作；財團法人民間司法改革基金會備份。
